【裁判字號】    94,上,25
【裁判日期】    950307
【裁判案由】    確認本票債權不存在
【裁判全文】
臺灣高等法院臺中分院民事判決            94年度上字第25號
上  訴  人  戊○○
訴訟代理人  吳莉鴦律師
視同上訴人  丙○○
被  上訴人  乙○○
上列當事人間請求確認本票債權不存在事件，上訴人對於中華民
國93年10月26日臺灣苗栗地方法院91年度訴字第361號第一審判
決提起上訴，本院於民國95年2月21日言詞辯論終結，判決如下
：
    主  文
上訴駁回。
第二審訴訟費用由上訴人戊○○負擔。
    事實及理由
壹、程序方面：
（一）按訴狀送達後，原告不得將原訴變更或追加他訴。但有下
      列各款情形之一者，不在此限：請求之基礎事實同一者、
      因情事變更而以他項聲明代最初之聲明者、不甚礙被告之
      防禦及訴訟之終結者，民事訴訟法第二百五十五條第一項
      第二款、第四款、第七款分別定有明文。本件坐落苗栗縣
      頭份鎮○○段三二０之二、三二０之三、四三四、四三四
      之二、四三五、四三五之二、四三九地號等七筆土地為視
      同上訴人丙○○所有，被上訴人與上訴人戊○○均為丙○
      ○之債權人，上訴人戊○○同時為系爭土地之抵押權人，
      二人均已取得執行名義就系爭土地聲請強制執行，經原審
      以88年度執字第685號強制執行事件受理中，系爭土地前
      曾經上訴人承受，並經原審製作分配表定期分配；被上訴
      人遂提起本件分配表異議之訴，主張視同上訴人丙○○於
      85年11月間，開具票據向上訴人借款150萬元，同時提供
      土地設定抵押權180萬元，此外無其他借款，故視同上訴
      人丙○○僅積欠上訴人戊○○款項連同利息近200萬元；
      上訴人戊○○於前開強制執行事件中，提出其所持有視同
      上訴人丙○○所簽發如附表所示之本票三紙參與分配，有
      重複列計債權情事，而起訴聲明請求：「一、將苗院88年
      度執字第685號清償票款強制執行事件債權分配表廢棄。
      二、剔除被告對債務人丙○○重覆之債權。三、苗院88年
      度執字第685號清償票款強制執行事件債權分配表，重新
      分配。」被上訴人嗣於原審訴訟進行中，以上訴人戊○○
      所持有如附表編號一、二所示本票係虛偽不實，而於92年
      7月9日具狀變更聲明為：「（一）確認被告與丙○○間，
      新台幣壹佰捌拾萬元及新台幣貳佰壹拾肆萬伍仟元債權不
      存在應予剔除。（二）原告分配金額應為１、執行費新台
      幣肆仟柒佰伍拾玖元；２、票款新台幣陸拾參萬陸仟捌佰
      肆拾玖元」（見原審卷一第95至100頁）；上訴人戊○○
      並於92年10月30日言詞辯論期日，當庭表示同意被上訴人
      訴之變更（見原審卷一第116頁）。惟其後因承受人即上
      訴人戊○○未繳足價金，經原審執行法院再行拍賣而拍定
      在案，尚未定期分配，致原分配表已失其效力；被上訴人
      遂於93年3月26日具狀變更訴之聲明為：「請求確認被告
      與丙○○間之新台幣壹佰捌拾萬元及新台幣貳佰壹拾肆萬
      伍仟元債權、債務不存在。」（見原審卷二第1至4頁）。
      嗣再於93年5月26日具狀追加丙○○為被告，並將聲明變
      更為「一、請求確認被告戊○○與丙○○間之本票二紙，
      各為新台幣1,800,000元及新台幣2,145,000元（本票明細
      如后附件一）之本票債權不存在。二、請求確認被告丙○
      ○與戊○○間之本票二紙，各為新台幣1,800,000元及新
      台幣2,145,000元（本票明細如后附件一）之本票債務不
      存在。三、請求確認被告戊○○與丙○○間之土地抵押權
      設定新台幣1,800,000元（土地目錄記載如后附件二），
      與新台幣1,500,000元，係同一債權，主債權應為新台幣
      1,500,000元。」（見原審卷二第44至48頁）。再於93年7
      月20日再具狀將前開第三項聲明變更為「請求確認被告戊
      ○○與丙○○間之土地抵押權設定新台幣1,800,000元（
      如土地目錄記載），與新台幣1,500,000元之本票，係同
      一債權，主債權應為該本票之新台幣1,500,000元。」（
      見原審卷二第61至66頁）。於原審93年10月12日最後言詞
      辯論期日，將聲明再度變更為：「確認被告戊○○所持有
      被告丙○○簽發如附表所示編號一、二之本票，票據權利
      不存在」（見原審卷二第106頁）。核屬因情事變更而為
      訴之變更，且被上訴人主張之基礎事實均為編號一、二本
      票之票據權利不存在，亦無礙上訴人之防禦與訴訟之終結
      ，依首開規定，被上訴人為訴之變更，自屬合法，合先敘
      明。
（二）按起訴請求確認他人間之某法律關係存在或不存在，倘該
      法律關係之雙方當事人受敗訴之判決，而僅其中一方當事
      人提起上訴，因該法律關係之存否對該雙方當事人必須合
      一確定，不得歧異，故其上訴之效力自應及於另一當事人
      。本件被上訴人在第一審起訴原係以上訴人戊○○及視同
      上訴人丙○○二人為共同被告，請求確認上訴人戊○○所
      持有視同上訴人丙○○簽發如附表所示編號一、二之本票
      票據權利不存在等語。第一審為被上訴人勝訴之判決後，
      上訴人戊○○不服原審判決，提起第二審上訴，視同上訴
      人丙○○則未上訴；因此項債權是否存在，對於上訴人戊
      ○○及視同上訴人丙○○必須合一確定，為免裁判歧異，
      依上開說明，上訴人戊○○提起之第二審上訴之效力，自
      應及於視同上訴人丙○○（最高法院93年度台上字第117
      號判決參照）。
貳、實體方面：
一、被上訴人主張：坐落苗栗縣頭份鎮○○段三二０之二、三二
    ０之三、四三四、四三四之二、四三五、四三五之二、四三
    九地號等七筆土地（下稱系爭土地）為視同上訴人丙○○所
    有，被上訴人與上訴人戊○○均為視同上訴人丙○○之債權
    人，上訴人戊○○同時為系爭土地之抵押權人，二人均已取
    得執行名義就系爭土地聲請強制執行，經原審以88年度執字
    第856號強制執行事件受理中。系爭土地前曾經上訴人戊○
    ○承受，並經原審製作分配表定期分配，惟因其未繳足價金
    而再行拍賣，已於93年2月26日拍定在案，尚未進行分配。
    上訴人戊○○於前開強制執行事件中，提出其所持有視同上
    訴人丙○○所簽發如附表所示之本票三紙，主張票據之原因
    關係為借款，向原審陳報其對於視同上訴人丙○○共有三筆
    債權分別為一百五十萬元、一百八十萬元及二百一十四萬五
    千元得列入分配，其中如附表編號二、三之本票已取得本票
    許可強制執行裁定之執行名義。另附表編號一之本票上訴人
    戊○○係以抵押權人身分聲明參與分配。惟查，視同上訴人
    丙○○僅曾向上訴人戊○○借款一百五十萬元，故僅有編號
    三之本票係視同上訴人丙○○所簽發，票據債權確實存在。
    另編號一及編號二之本票字跡均顯與編號三本票不同，編號
    一本票亦有鉛筆字跡註明係抵押本票，足見編號一、二本票
    係虛偽簽發。又查，上訴人戊○○對於視同上訴人丙○○之
    一百五十萬元借款債權，就系爭土地設定有抵押權以為擔保
    ，惟編號二、三之本票金額均大於一百五十萬元，上訴人戊
    ○○卻未要求設定抵押權，顯與常情有違。且視同上訴人丙
    ○○欠款一百五十萬元未能清償之情況下，上訴人戊○○豈
    有可能再借款一百八十萬元及二百一十四萬五千元二筆借款
    予視同上訴人丙○○。此外，上訴人戊○○亦無法提出交付
    一百八十萬元及二百一十四萬五千元之借款之事實，足見上
    訴人二人並無該二筆借款關係之存在，為此訴請確認上訴人
    戊○○所持有視同上訴人丙○○簽發如附表所示編號一、二
    之本票票據權利不存在等語。並答辯聲明：（一）上訴駁回
    ；（二）上訴費用由上訴人負擔。
二、上訴人戊○○則為如下之抗辯：
（一）視同上訴人丙○○與上訴人戊○○係玻璃加工業之同業，
      視同上訴人丙○○於八十五年十一月間向上訴人戊○○借
      得一百五十萬元，並簽發編號三之本票交付上訴人戊○○
      。其後編號一、二之本票係視同上訴人丙○○與上訴人戊
      ○○陸續結算債權金額後後由視同上訴人丙○○簽發。編
      號一、二本票之字跡為代書或上訴人戊○○所寫，但均經
      過視同上訴人丙○○確認，本票上之印鑑章亦為視同上訴
      人丙○○所有，視同上訴人丙○○主張本票上之印章為上
      訴人戊○○所盜蓋，亦應就盜蓋之事實負舉證責任。
（二）上訴人戊○○所經營之友祥工業有限公司（以下簡稱友祥
      公司）專營玻璃藝術加工製造業，起先友祥公司所製造之
      玻璃藝術成品交由視同上訴人丙○○所經營之原豪工業有
      限公司（以下簡稱原豪公司）承購，且部分原料貨源一併
      提供給原豪公司製作成品，因此二人間有業務及金錢往來
      。惟自八十五年下半年度起，原豪公司信譽生變，視同上
      訴人丙○○自八十五年十一月至八十六年二月間陸續向上
      訴人戊○○借得三百五十八萬餘元，其後原豪公司於八十
      六年四月至七月間由友祥公司代購原物料共八十二萬六千
      九百餘元，另視同上訴人丙○○交付原豪公司所簽發之支
      票均陸續退票，票款合計為一百零四萬二千二百元，以上
      合計視同上訴人丙○○共向上訴人戊○○借款五百四十五
      萬七千一百八十四元。故編號一、二本票係上訴人及視同
      上訴人二人結算前開金額後始簽發，本票之原因債權均確
      實發生，且視同上訴人丙○○積欠上訴人戊○○之金額亦
      超過編號一、二、三本票之票據金額。
（三）上訴聲明：（１）原判決廢棄；（２）右開廢棄部分，被
      上訴人在第一審之訴駁回；（３）第一、二審訴訟費用由
      被上訴人負擔。
三、視同上訴人丙○○陳述略以：
（一）編號三之本票確為視同上訴人丙○○所簽發，視同上訴人
      丙○○曾於八十五年間向上訴人戊○○借款一百五十萬元
      ，約定一年後清償，當時視同上訴人丙○○應上訴人戊○
      ○之要求除簽發借據及一百五十萬元之本票外，並以原豪
      公司名義簽發一百五十萬元之支票一紙，到期日均為八十
      六年十一月三十日，並簽發支付利息之支票十二紙，每紙
      金額為三萬元，另就系爭土地設定抵押權予上訴人戊○○
      ，惟其後視同上訴人丙○○經商失敗，至大陸地區躲債，
      故一百五十萬元之借款並未清償。視同上訴人丙○○躲債
      期間，所有資料及印章均置於公司抽屜內，編號一、二之
      本票非視同上訴人丙○○所簽發，視同上訴人丙○○僅欠
      上訴人戊○○一百五十萬元之借款未清償。
（二）上訴人戊○○所提出之欠款明細表上記載視同上訴人丙○
      ○共積欠五百四十五萬七千一百八十四元，除一百五十萬
      元外，明細表所列其他借款均非事實。上訴人戊○○於九
      十三年七月十四日持該明細表要求視同上訴人丙○○在明
      細表上簽名，否則不給對帳單等資料，視同上訴人丙○○
      不得已始在明細表上簽名，惟簽名謹代表簽收，並非承認
      債務。
（三）視同上訴人丙○○躲債期間，曾口頭央請上訴人戊○○協
      助解決全部債務，詎上訴人戊○○完全未幫視同上訴人丙
      ○○處理債務，且視同上訴人丙○○躲債迄今居所不定，
      包括法院通知及本票裁定均未收受；而視同上訴人丙○○
      四年前自大陸地區回台後，即在上訴人戊○○所經營友祥
      公司擔任機器設備維修工作，上訴人戊○○卻從不告知有
      本件訴訟。
（四）聲明：同意被上訴人之請求。
四、被上訴人主張：系爭土地為視同上訴人丙○○所有，被上訴
    人與上訴人戊○○均為視同上訴人丙○○之債權人，上訴人
    戊○○同時為系爭土地之抵押權人，二人均已取得執行名義
    就系爭土地聲請強制執行，經原審以88年度執字第685號強
    制執行事件受理中。系爭土地前曾經上訴人戊○○承受，並
    經原審製作分配表定期分配，惟因其未繳足價金而再行拍賣
    ，已於93年2月26日拍定在案，尚未進行分配。上訴人戊○
    ○於前開強制執行事件中，提出其所執有視同上訴人丙○○
    為發票人之如附表所示之本票三紙，主張票據之原因關係為
    借款，向原審陳報其對於視同上訴人丙○○共有三筆債權分
    別為150萬元、180萬元及214萬5千元得列入分配，其中編號
    二、三之本票債權已取得本票許可強制執行裁定，另180萬
    元之借款債權上訴人戊○○係以抵押權人之身分參與分配。
    另編號三之本票為真正，本票上之字跡及印章均為視同上訴
    人告丙○○所為，係視同上訴人丙○○於85年年11月間向上
    訴人戊○○借得150萬元所簽發等情，惟兩造所不爭執，並
    有被上訴人所提出原審91年年7月16日苗院月88執地字第685
    號通知書、原審民事執行處強制執行金額計算書分配表為證
    ，並經原審調閱該院88年度執字第856號執行卷宗核閱無誤
    ；自堪認被上訴人此部分之主張為真正。
五、按確認法律關係之訴，非原告有即受確認判決之法律上利益
    者，不得提起之，民事訴訟法第247條第1項定有明文。又所
    謂即受確認判決之法律上利益，係指因法律關係之存否不明
    確，致原告在私法上之地位有受侵害之危險，而此項危險得
    以對於被告之確認判決除去之者而言，故確認法律關係成立
    或不成立之訴，苟具備前開要件，即得謂有即受確認判決之
    法律上利益，縱其所求確認者為他人間之法律關係，亦非不
    得提起，最高法院著有42年度台上字第1031號判例可資參照
    。查本件被上訴人與上訴人戊○○均為原審88年度執字第
    856號強制執行事件之債權人，視同上訴人丙○○為債務人
    ，上訴人戊○○執附表所示三紙本票主張其共有三筆債權得
    列入分配，被上訴人及視同上訴人丙○○主張僅有編號三之
    本票債權存在。則上訴人戊○○與視同上訴人丙○○間就編
    號一、二之本票票據權利是否存在，影響被上訴人之債權是
    否得以受償，被上訴人因上訴人戊○○與視同上訴人丙○○
    間就編號一、二本票債權是否存在，在法律上之地位有不明
    確而受侵害之危險，是被上訴人提起本訴請求確認上訴人戊
    ○○所持有視同上訴人丙○○簽發如附表所示編號一、二之
    本票票據權利不存在，即有受確認判決之法律上利益。
六、被上訴人主張上訴人戊○○所持有視同上訴人丙○○簽發如
    附表所示編號一、二之本票係虛偽簽發，上訴人戊○○與視
    同上訴人丙○○間，並無附表所示編號一、二之本票票據權
    利之存在等情，為視同上訴人丙○○所認諾，惟為上訴人戊
    ○○所否認，並以前揭情詞抗辯。是本件爭點為上訴人戊○
    ○所持有視同上訴人丙○○簽發如附表所示編號一、二之本
    票票據權利是否存在？經查：
（一）按確認法律關係不存在之訴，如上訴人主張其法律關係存
      在時，應由上訴人負舉證責任，最高法院著有42年台上字
      第170號判例可參。又按票據為無因證券，票據債權人就
      其取得票據之原因，固不負證明之責任，惟執票人主張票
      據係發票人向其借款而簽發交付，以為清償方法，發票人
      復抗辯未收受借款，消費借貸並未成立，則執票人就借款
      已交付之事實，應負舉證責任（最高法院91年度台簡抗字
      第46號判決參照）。上訴人戊○○主張編號一、二票據之
      原因關係為借款，既為被上訴人及視同上訴人丙○○所否
      認，則揆諸首開說明，自應由上訴人戊○○就借款之交付
      及借貸關係之成立負舉證責任。
（二）上訴人戊○○對於附表所示編號一、二之本票取得及借款
      之經過，於原審91年9月24日言詞辯論期日先係陳稱：「
      債務人丙○○向我第一次借150萬元，第二次借180萬元，
      後來又借了二百多萬元，這三筆都是實際借款」（見原審
      卷一第26、27頁）。於原審93年5月18日言詞辯論期日稱
      ：「（問：主張三筆債權均確實有發生？）是。我和丙○
      ○是玻璃加工業之同業，最先借的是八十五年十一月十五
      日借了一百五十萬元，約定一年還款，簽立一百五十萬元
      本票，當時是交付一部分現金，另外情形再陳報；一百八
      十萬元及二百十四萬五千元之本票是被告與丙○○陸續結
      算以後才簽發。本票上之字跡有些是我寫的，一張是代寫
      的，都經過丙○○確認，一百八十萬元上面鉛筆寫的抵押
      本票也是代書寫的，有部分有借據，借款部分有一部分是
      現金交付，有一部分是轉帳」（見原審卷二第21頁）。於
      原審93年7月20日言詞辯論期日復稱：「（問：三張本票
      依發票日期最早簽發的是一百八十萬元那張，與前所述一
      百五十萬元不一樣？）因事隔已久，記不清楚。」「（問
      ：借六筆現金有無證據？）結算後才一起簽票給我，是透
      過丙○○公司的會計小姐，當時交付現金給丙○○時，會
      計小姐都有登記。」（見原審卷二第58頁）。上訴本院後
      ，於上訴理由狀則稱：「．．．嗣於85年11 月間起，丙
      ○○即因經營原豪公司需要，常向戊○○借款，金額自數
      萬元至數百萬元不等，丙○○均是叫其前妻甲○○向戊○
      ○拿取現金，或由戊○○陪同甲○○前往銀行匯款存入丙
      ○○所指定之帳戶內，迄至86年2月1日止，丙○○共向戊
      ○○借得款項3,588,070元。嗣於86年7、8月間，丙○○
      囑咐原豪公司之會計己○○，臚列丙○○積欠戊○○之各
      筆款項，交付給戊○○，而後丙○○即避不見面。經戊○
      ○透過朋友一再尋訪，方於87年初，得知丙○○人在大陸
      ，戊○○為求亡羊補牢，而打電話到大陸找丙○○，要求
      丙○○解決二人間之債權債務，丙○○告知會叫其妻甲○
      ○與戊○○簽寫債權憑證，經戊○○整理丙○○積欠之款
      項數額後，戊○○才打電話給甲○○，甲○○亦依丙○○
      之囑附，於87年6月間，持丙○○之印鑑章與戊○○辦理
      簽發編號一、二之本票及證物一之借據之手續，戊○○並
      交付欠款明細表一份給甲○○，以便轉交給丙○○」（見
      本院卷第26至28頁）。是上訴人戊○○就如何取得附表所
      示編號一、二之本票及借款，不僅先後陳述不一，已難盡
      信。再查，編號一本票之發票日係早於編號三本票之發票
      日，顯與上訴人戊○○之前開陳述不符。又查，上訴人戊
      ○○於85年11月19日就系爭土地設定180萬元之本金最高
      限額抵押權，有抵押權設定契約書在卷可參，應係擔保上
      訴人戊○○所陳述之85年11月間之第一筆借款150萬元；
      則衡諸常情，視同上訴人丙○○及上訴人戊○○二人僅為
      商場同業，並無特殊親誼關係，上訴人戊○○在前債未清
      償，且未另設定足額擔保之情況下，豈有可能嗣後再陸續
      借款高達數百萬元予債信不佳之視同上訴人丙○○。
（三）上訴人雖另抗辯視同上訴人丙○○就附表所示編號一、二
      之本票之借款，曾出具借據二紙，借據上載明：「丙○○
      向戊○○君『借到』新台幣1,800,000元」「丙○○向戊
      ○○君『借到』新台幣2,145,000元」，即可證明丙○○
      確實有向戊○○收取該二筆金額之借款。依舉證責任分配
      法則，上訴人戊○○就丙○○有收受該二筆借款之事實，
      依法無庸舉證等語。惟視同上訴人丙○○否認曾出具上開
      二紙借據。經查，上訴人戊○○於原審91年12月3日言詞
      辯論期日固陳稱: 「（問：這三張本票債權是否實際發生
      ？）是的，均有實際發生，我每一筆債權圴有書立借據，
      下次庭呈」（見原審卷一第51頁）。然於原審歷經多次言
      詞辯論期日，上訴人戊○○遲至原審93年9月14日言詞辯
      論期日始提出上開借據二紙（見原審卷二第101、102頁）
      。上訴人戊○○上訴本院後雖陳稱係視同上訴人丙○○之
      妻甲○○依丙○○之囑附，於87年6月間，持丙○○之印
      鑑章與上訴人戊○○辦理簽發編號一、二之本票及借據之
      手續。然計證人甲○○於本院準備程序則證稱：「（問：
      有無保管丙○○的印鑑？）是公司結束後才拿回家裡的，
      是何人拿回去的我忘記了，是放在家裡面我房間的抽屜裡
      面。」「（問：有無拿丙○○的印鑑章去用？）我有拿一
      次去用，拿錢是我在經手，但是金額多少我不知道，後來
      戊○○有寫借據說要蓋章，我就拿丙○○的印鑑章過去友
      祥公司蓋章，這是八十六年的事情，詳細時間我忘記了。
      」「（問：蓋了幾張？）借據一張。」「（問：總共蓋了
      幾張？）不知道。」「（問：除了蓋借據還有蓋什麼？）
      忘記了。」「（問：借據上面寫什麼？）不知道。」「（
      問：丙○○知不知道你拿他的印章去蓋？）當時他人在大
      陸，我也忘記他知不知道。」「（問：丙○○有無事先打
      電話給你？）我忘記了。」「（問：丙○○何時去大陸？
      ）公司結束後去的，他只是偶爾打電話回來問家裡有沒有
      什麼事就掛掉了。」「（問：有無談到公司的事情要你如
      何處理？）我不管公司的事情。」「（問：只有拿一次印
      鑑章？）是。」「（問：除了蓋借據有無蓋其他的？）沒
      有蓋其他的。只蓋一份借據，但是那份借據有幾張我不知
      道。」「（問：用印鑑章蓋了幾次？）一次。」「（問：
      只有蓋一份借據？）是。」「（問：借據在何處蓋的？）
      友祥公司的辦公司，當時有戊○○與他的太太在場，辦公
      室只有他們二人在而已。戊○○說有找到丙○○了，之前
      因為我有過去拿過錢，所以我認為他不會騙我，所以他叫
      我拿印章過去蓋，我就拿過去蓋了。」等語（見本院卷第
      84至86頁）。綜觀證人甲○○之證述，縱認其證述屬實，
      亦僅能證明係86年間，上訴人戊○○寫好上開借據後，叫
      證人甲○○持視同上訴人丙○○之印鑑章至上訴人戊○○
      公司蓋用；且僅蓋於借據上，至附表所示編號一、二之本
      票上視同上訴人丙○○之印章並非證人甲○○所蓋；此與
      上訴人戊○○於原審及本院之陳述均不符。證人甲○○復
      未能證述其係依視同上訴人丙○○之授權或知會，而持視
      同上訴人丙○○之印鑑章蓋用於上開借據上；又上開借據
      倘係於86年間即書立並已蓋用視同上訴人丙○○之印鑑章
      ，就此重要證物，何以上訴人戊○○於原審91年12月3日
      言詞辯論期日即陳述每一筆債權圴有書立借據，並於下次
      庭期提呈；卻歷經多次言詞辯論期日，遲至原審93年9月
      14日言詞辯論期日始提出。是上訴人戊○○抗辯上開二紙
      借據係經視同上訴人丙○○同意而立具乙事，亦難採信。
      自不足於視同上訴人丙○○有向上訴人戊○○借用如附表
      所示編號一、二之本票款項之證明。
（四）上訴人戊○○雖又提出經視同上訴人丙○○簽名之〔上證
      二〕、〔上證三〕借款明細表（見本院卷第35、36、38頁
      ）以證明視同上訴人丙○○向其借用之款項超過附表所示
      編號一、二之本票金額。惟視同上訴人丙○○除對其中一
      百五十萬元之借款（即附表所示編號三之本票），不爭執
      外，對於上開明細表所列其他借款則均否有借款情事。經
      查：
（１）依上訴人戊○○所提之上證二、上證三明細表所示，所載
      各筆現金借款時間與金額，除其中85年11月30日借款100
      萬元，上訴人戊○○認係同年12月30日之誤外，其餘均相
      同，共有六項；又除其中第一項係兩造所不爭執之視同上
      訴人丙○○向上訴人戊○○借款150萬元外；其餘第二項
      至第六項所列視同上訴人丙○○分別於85年11月23日借款
      5萬元、同年11月30日（或同年12月20日）借款100萬元、
      86年1月20日借款23萬8千元、同年1月31日借款21萬元、
      同年2月1日借款6萬元等情，則均為視同上訴人丙○○所
      否認；而依上證二借款明細表第一行即載明「原豪向友祥
      黃先生借款如下」等字；參以上訴人戊○○自承85年12月
      30日之借款1,000,000元，係直接將款項匯入原豪公司設
      於第一銀行頭份分行00000000000號帳戶內，並有上訴人
      戊○○提出之上證六、七之第一銀行活期儲蓄存款取款條
      憑條、轉帳支出傳票、送款簿為證；足認縱有各該筆借款
      ，亦為視同上訴人丙○○所經營之原豪公司向上訴人戊○
      ○所經營之友祥公司借用，與視同上訴人丙○○個人無涉
      。
（２）上開明細表另列86年4月至7月代購原物料共八十二萬六千
      九百一十四元，依上訴人戊○○所述，係視同上訴人丙○
      ○所經營之原豪公司由上訴人戊○○所經營之友祥公司代
      購原物料之貨項；而非視同上訴人丙○○個人借款甚明。
      。另上開明細表所列視同上訴人丙○○欠上訴人戊○○貨
      款退票，計有五紙票據票款共一百零四萬二千二百元，依
      上訴人戊○○所提五紙支票及退票理由單觀之，五紙支票
      發票人均為原豪公司，其中除一紙支票未記載受款人外，
      其餘三紙支票受款人為友祥公司、一紙支票受款人為裕祥
      玻璃公司；是上開票據及退票理由單亦僅能說明原豪公司
      所簽發之票據不獲付款，尚不足據此證明視同上訴人丙○
       ○與上訴人戊○○間有何借貸之約定。
（五）至上訴人戊○○另聲請訊問證人丁○○及原豪公司會計己
      ○○，無非係欲證明其所提出之上證二之明細表確為己○
      ○依視同上訴人丙○○之指示製作；惟上訴人戊○○所提
      出之上證二、三之明細表，並不足為視同上訴人丙○○有
      向上訴人戊○○借用如附表所示編號一、二本票同額借款
      之證明，已如上述。再者，視同上訴人丙○○自90年8月
      22日自大陸地區回台後，即未再出境，此有內政部警政署
      入出境管理局於92年10月23日函覆原審在卷（見原審卷一
      第119至122頁）。而視同上訴人丙○○自大陸返台後，即
      至上訴人戊○○所負責之藝祥玻璃公司工作年餘；上訴人
      戊○○將其藝祥玻璃公司之股份轉讓他人後，視同上訴人
      丙○○曾至嘉義財益製鏡公司，短暫工作後，於93年5月
      至7月，復至上訴人戊○○所經營之友祥公司工作等情，
      此有視同上訴人丙○○所提出之友祥公司93年5月至7月薪
      資袋三個附卷可參，且為上訴人戊○○所不爭執（見本院
      卷第100、101頁）。然上訴人戊○○始終未告知視同上訴
      人丙○○有本件訴訟；且數次向原審表示不知視同上訴人
      丙○○之行蹤，亦非無疑，益見其上開所稱為不實在，本
      院自不能採信。
七、綜上所述，上訴人戊○○既未能舉證證明其與視同上訴人丙
    ○○間確有如附表所示編號一、二之本票債權存在。則被上
    訴人訴請確認上訴人戊○○所持有上訴人丙○○簽發如附表
    所示編號一、二之本票票據權利不存在，為有理由；原審為
    如上之判決，並無違誤。上訴意旨指摘原判決不當，求予廢
    棄改判，為無理由，應予駁回其上訴。
八、本件事證已臻明確，兩造其餘攻擊防禦方法，均核與本件判
    決結果不生影響，爰不一一贅述，附此敘明。
九、據上論結，本件上訴為無理由，依民事訴訟法第449條第1項、
    第78條、第85條第1項但書，判決如主文。
中    華    民    國    95    年    3     月    7     日
                    民事第二庭審判長法  官  童有德
                                    法  官  蔡秉宸
                                    法  官  翁芳靜
以上正本係照原本作成。
如對本判決上訴，須於收受判決送達後20日內向本院提出上訴書
狀，其未表明上訴理由者，應於提出上訴後20日內向本院提出上
訴理由書（須按他造人數附具繕本）。
上訴時應提出委任律師為訴訟代理人之委任狀。具有民事訴訟法
第466條之1第1項但書或第2項之情形為訴訟代理人者，另應附具
律師及格證書及釋明委任人與受任人有該條項所定關係之釋明文
書影本。
                                    書記官  許美惠
中    華    民    國    95    年    3     月    8     日
                                                      Ｂ
┌────────────────────────────────────────────┐
│附表：                                                                                  │
├─┬───────────┬─────────┬──────────┬──────┬──┤
│編│發        票        日│  票  面  金  額  │ 到      期      日 │ 票      據 │備考│
│號│                      │  （新  臺  幣）  │                    │ 號      碼 │    │
├─┼───────────┼─────────┼──────────┼──────┼──┤
│１│八十五年十一月十六日  │壹佰捌拾萬元      │八十六年十一月十六日│０四四一０五│    │
├─┼───────────┼─────────┼──────────┼──────┼──┤
│２│八十六年二月一日      │貳佰壹拾肆萬伍仟元│八十七年二月一日    │０四四一０九│    │
├─┼───────────┼─────────┼──────────┼──────┼──┤
│３│八十五年十一月二十一日│壹佰伍拾萬元      │八十六年十一月三十日│一三七五七一│    │
└─┴───────────┴─────────┴──────────┴──────┴──┘


司法院資訊處製作；財團法人民間司法改革基金會備份。
